臺灣高雄地方法院刑事判決　　　　　　　 94年度訴字第222號
公　訴　人　臺灣高雄地方法院檢察署檢察官
被　　　告　己○○
選任辯護人　沈志祥律師
上列被告因搶奪等案件，經檢察官提起公訴（93年度偵字第1788
2 號），本院判決如下：
    主  文
己○○意圖為自己不法之所有，而搶奪他人之動產，處有期徒刑
捌月。
    事  實
一、己○○意圖為自己不法所有，基於竊盜之犯意，於民國93年
    5 月23日18時30分至20時30分許期間之某時，在高雄市○○
    區○○街22巷60號大樓樓下，以不詳方式，竊取辛○○所有
    之車號ＹＺＶ—456 號輕機車得手，以為搶奪他人財物之工
    具。
二、己○○復意圖為自己不法之所有，基於搶奪之犯意，於93年
    5 月23日20時30分許，騎乘前開竊得之機車行經高雄市○○
    區○○街69號前，見乙○○欲騎乘機車外出之際，趁乙○○
    不備徒手搶奪乙○○掛在右肩上之皮包（內有國民身分證、
    富邦銀行信用卡、聯邦銀行信用卡、土地銀行信用卡（以上
    各1 張）、現金新台幣（下同）8,000 元、鑰匙、摩托羅拉
    牌行動電話1 具（型號：Ｖ8088，序號000000 00000000 號
    ），得手後騎乘機車逃逸，將前開竊得之機車棄置在高雄市
    小港區大坪頂附近，復將乙○○之國民身分證丟棄在高雄市
    小港區○○街青山公園旁，再於同年5 月份底某日，將搶得
    之前開行動電話，在小港區○○○○路旁附近，交付知情之
    庚○○使用，庚○○則持該具行動電話，返回小港區○○路
    國富汽車旅館，交付知情之丙○使用（庚○○、丙○收受贓
    物部分，經本院以93年度易字第1213號判刑確定）。嗣於93
    年7 月5 日14時20分許，在高雄市○○區○○路579 號小港
    汽車旅館202 號前，庚○○因形跡可疑，為警盤查，經庚○○同意搜索，為警於庚○○位於高雄市○○區○○路21之10
    號5 樓住處，查扣上開乙○○之行動電話1 具，而循線查知
    上情。
三、案經臺灣高雄地方法院檢察署檢察官主動簽分偵查起訴。
    理  由
壹、程序方面：
一、按被告以外之人（包括證人、鑑定人、告訴人、被害人及共
    同被告等）於審判外之陳述雖不符刑事訴訟法第159 條之1
    至第159 條之4 等4 條之規定，而經當事人於審判程序同意
    作為證據，法院審酌該言詞陳述或書面陳述作成時之情況，
    認為適當者，亦得為證據；當事人、代理人或辯護人於法院
    調查證據時，知有刑事訴訟法第159 條第1 項不得為證據之
    情形，而未於言詞辯論終結前聲明異議者，視為有前項之同
    意，同法第159 條之5 定有明文。本件證人庚○○、丙○、
    乙○○固均曾於警詢中為陳述，其性質屬傳聞證據，且庚○○、丙○、乙○○核與其等於本院所為供述相符，依同法第
    159 條之2 之規定，本不得作為證據，惟其等所為之上開警
    詢筆錄內容，經本院審理時予以提示並告以要旨，且各經檢
    察官及被告等人表示意見，當事人已知上述筆錄乃傳聞證據
    ，且均未於言詞辯論終結前對該等筆錄內容異議，依上開規
    定，已擬制同意其有證據能力，本院審酌上開筆錄作成時，
    較無人情施壓或干擾，亦無不當取供之情形，認為以之作為
    本案之證據亦屬適當，是其於警詢中之證言自具有證據能力
    。
二、按被告以外之人於偵查中向檢察官所為陳述，除顯有不可信
    之情況者外，得為證據，刑事訴訟法第159 條之1 第2 項定
    有明文。本件被告對於證人庚○○、丙○、乙○○、辛○○
    於檢察官偵查中所為之陳述，未曾提及檢察官在偵查時有不
    法取供之情形，亦未反對該項供述得作為證據，亦無證據可
    證明上開供述有顯不可信之情況，依上開規定，前開庚○○
    等人於偵查中之供述自應有證據能力。
貳、實體方面：
一、訊據被告矢口否認有上開事實一之竊盜犯行及事實二之搶奪
    犯行，辯稱：伊曾於案發前即93年5 月22日被哥哥打傷，前
    去醫院就醫，不可能去竊盜、搶奪云云。經查：
    (一)被害人辛○○所有之車牌號碼ＹＺＶ—456 號輕機車於上
      開事實一之時、地失竊之事實，經被害人辛○○於偵查及
      本院審理時證述明確（見93年度偵字第17882 號卷，下稱
      偵卷，第20頁至21頁、本院卷第168 頁），且有高雄市
      政府警察局小港分局車輛尋獲受理報案單乙份在卷可佐；
      被害人乙○○旋於事實二之時、地，經騎乘前開辛○○失
      竊輕機車之人搶奪皮包（詳如事實二所示）之事實，亦經
      被害人乙○○於警詢、偵查及本院審理時證述碁詳（見高
      雄市警察局小港分局93年7 月警卷即下開警卷第13頁、
      93年度偵字第13498 號即下稱偵卷第22頁至23頁、本院
      卷第78頁），而乙○○經人搶奪之前述行動電話，為警自
      證人庚○○家中搜索查扣，亦有搜索扣押筆錄、扣押物品
      目錄表及該行動電話照片1 張附卷可佐。再以比較上述機
      車失竊時間（93年5 月23日18時30分至20時30分許期間之
      某時）、地點（高雄市○○區○○街22巷60號大樓樓下）
      ，及乙○○遭騎乘該機車之人搶奪之時（同日20時30分許
      ）、地（同市○區○○街69號前）可得，時間密接、地理
      位置相近，而搶匪隨即將機車棄置於高雄市小港區大坪頂
      附近，再以搶奪犯罪者為避免留存檢警追緝線索，或遮掩
      自有機車車牌，或進而竊取他人之機車以為犯罪工具，以
      使檢警無可追查真正犯罪者，參以前述機車失竊、搶奪案
      件之時空比對結果，騎乘失竊機車搶奪乙○○之人與竊取
      該機車人應屬同一人，應可確認。
    (二)被告固以前詞置辯。惟查：
      1.按告訴人、證人之陳述有部分前後不符，或相互間有所
        歧異時，究竟何者為可採，法院仍得本其自由心證予以
        斟酌，非謂一有不符或矛盾，即應認其全部均為不可採
        信；尤其關於行為動機、手段及結果等之細節方面，告
        訴人之指陳，難免故予誇大，證人之證言，有時亦有予
        渲染之可能；然其基本事實之陳述，若果與真實性無礙
        時，則仍非不得予以採信（最高法院74年台上字第1599
        號判例意旨參照）。
      2.乙○○遭搶之前述皮包內手機1 支，為警自庚○○家中
        查扣，已如前述；對於該手機之由來經過，經庚○○於
        警詢稱：「是於93年5 月底在高雄市小港區大坪頂的不
        詳路上，己○○持交給我的」（見警卷第4 頁）、「
        有一天我在高雄市○○區○○路上一家國富飯店開房間
        住宿，己○○來找我，約在樓下好樂迪ＫＴＶ見面，他
        告訴我他哥哥打他，並告訴我他昨天有去搶奪別人財物
        ，不知道是否有被攝影機錄到。己○○告訴我說搶來的
        皮包內還有1 支手機，一併丟棄在大坪頂草叢，叫我去
        拿來使用，我就與己○○一起去找到手機後，我就開始
        使用該手機」、「丙○有使用該手機」（見偵卷第15
        至16頁）、於偵查中證稱：「他在93年5 月底在小港拿
        給我的，我問他有無手機借我用。他就帶我到路邊去撿
        ，他說手機是搶來的，我就向他借來用，我跟丙○都有
        使用該手機，…，我也有告訴丙○說手機己○○搶來的
        」等語（見偵卷第7 頁），於本院亦證述：「（辯護
        人問：手機是何時地拿給你？）在大坪頂不知名的路拿
        的…（辯護人問：被告去國富飯店找你在何地見面？）
        在飯店門外騎樓見面、分手。…。（辯護人問：被告當
        時有無異狀？）他說有被哥哥打，好像嘴唇有受傷…。
        （審判長問：何時告訴丙○手機是被告搶的？）我拿到
        手機當天，我上樓在房間告訴他的。那時與被告還未分
        手。被告當時在樓下買東西，後來他有上樓，過一二小
        時我們再退房，當時他上樓看電視，一二小時候我們三
        人一起走。我跟丙○說時，他正在睡覺，說完他就起來
        了，他沒有說何話。他有看到手機，我拿在手上，他有
        看到，我主動拿給他看。他看完還給我，沒有表示什麼
        。看完手機，被告還沒有上樓，之後我們三人沒有再提
        到手機之事（審判長問：如何告訴丙○？）尚未取手機
        時被告就說他有去搶，不知有無被照到，我說應該不會
        。他說皮包內有1 支手機，在大坪頂，我說給我用，當
        時丙○在房間，不知她有無聽清楚，但他無表示意見。
        我忘記出門有無跟丙○說去拿手機，我說我馬上回來，
        他叫我趕快回來。」等語（見本院卷第71頁至第74頁）
        ，亦經證人丙○於警詢時供稱：該手機是伊向庚○○拿
        來使用（見警卷第10頁）、於偵查中證述：「檢察官
        問：你使用的手機何來？）是庚○○拿給我的，當時我
        與庚○○在小港的國富汽車旅館，己○○來找我們，我
        看過己○○手上拿著拿支手機，隔天凌晨庚○○就拿著
        那支手機回旅館，庚○○跟我說那支手機、是己○○搶
        來的，己○○不敢用，所以該手機就由我跟庚○○用」
        等語（見偵卷第8 頁），於本院結證稱：「（辯護人
        問：在93年7 月5 日崇文路所起出之手機，是何人給你
        ？）庚○○拿給我的。…。（辯護人問：被告在飯店多
        久？）有幾個小時找劉。…。（辯護人問：他們有無離
        開？時間多久？）他們二人買早餐，時間我忘記了。我
        在睡覺。…我是知道手機是搶來的，但劉（即庚○○）
        沒有跟我講。我是從他們在飯店的談話中得知，我忘記
        談話時，手機有無拿到。…。劉有無在我睡時，把我叫
        醒，或拿手機給我看，我不記得了。」等語（見本院卷
        第75頁至第77頁），證人庚○○之證詞自警詢、偵查至
        本院均前後一致，就其證述：該手機係被告搶得後交付
        予伊使用，伊並與其友丙○共用等節，核與丙○上開所
        證相核，而庚○○與丙○與被告並無夙怨，亦經被告坦
        稱於卷，其等二人要無設詞陷被告於罪且使自身誤觸偽
        證罪之理；再以庚○○在員警未提示該手機出處（即93
        年5 月23日乙○○遭搶經過）時，即指出於「93年5 月
        底」取得該手機，顯合於常理，嗣經被害人乙○○於93
        年8 月1 日偵查中明確指認庚○○與搶奪之嫌犯特徵不
        符（詳如理由(三)3.），庚○○猶於被告涉犯搶奪案件中
        結證如前所述，亦使自己及女友丙○涉犯收受贓物罪，
        並經本院判決確定，有該判決乙份在卷可按（見偵卷
        第24頁至第28頁），再觀以其於前開警詢時證述：被告
        於案發後找伊，自稱曾為哥哥打傷等節，而與被告於本
        院供稱：案發前日經哥哥打傷等情相核，且經本院函詢
        醫院屬實（見理由(三)4.），益徵證人庚○○指證被告於
        案發後找伊並論及搶奪之事，不無可能。綜上，證人庚○○之證詞，應屬真實，可予採認。另證人丙○雖於警
        詢時稱：不知所使用之手機為搶奪之贓物等語（見警
        卷第10頁），與前開偵審中結證稱：該手機為被告於1
        個多月前給庚○○的等語不一致，然其或係為警查獲時
        ，圖免及自身觸犯搶奪相關刑責而為供述，非因與其於
        偵審中之證述不符，即認其證詞均不可採信，參諸前開
        判例意旨，證人丙○對於庚○○由被告取得乙○○之行
        動電話等基本事實，與證人庚○○所稱相符，此部分證
        詞應屬可信。
      3.再者，被害人乙○○於警詢稱：歹徒約25歲、170 公分
        、短髮、帶半罩式安全帽等語（見警卷第14頁）、當
        場指認被告與搶奪財物之歹徒眼神、體形、身高均很相
        似（見偵卷第12頁），於偵查中稱：伊與歹徒拉扯2
        分鐘、有看到他的臉，歹徒170 公分、中等身材、眼睛
        大大的、五官明顯、帶半罩式安全帽等語，經檢察官提
        示被告己○○照片，亦稱：歹徒很像是己○○本人，但
        案發時是夜晚，不敢百分之百確認是他（見偵卷第23
        頁），於本院時亦證述：搶匪沒有戴口罩、頭戴安全帽
        ，有看到他的臉，眼睛大、鼻子挺、五官明顯，在庭被
        告比較像搶匪等語（見本院卷第78頁至79頁），而被告
        確係符合目擊證人乙○○所指特徵，此有被告本人照片
        附卷可考（見偵卷第12頁）。徵以上開證據可知，證
        人乙○○之指述亦與前開證人庚○○、丙○所證相核。
      4.被告固辯稱：其於案發前受傷，不可能犯案等語，辯護
        人並提出安泰醫院之診斷證明書乙份（見本院卷第97頁
        ），且請求本院傳訊證人甲○○到庭佐證。證人甲○○
        於本院則證述：伊於93年5 月22日到被告家中，被告與
        哥哥吵起來，被哥哥打而受傷，嘴巴流血，看完醫生後
        ，嘴巴有腫起來，下巴包紮紗布等情（見本院卷第80頁
        ），復觀以該診斷證明書所載內容確為：被告於93年5
        月22日到院急診，經醫診斷病名為頭部外傷併唇部撕裂
        傷（2 ×0.3 ×0.5 公分），然經本院函詢醫院診治方
        式，安泰醫院函覆本院以：被告於93年5 月22日因唇部
        裂傷急診治療、當日受傷處為唇部裂傷，傷口有腫脹情
        形，縫合後並無包紮紗布等情，有該院於94年4 月20日
        醫總字第3364號函暨病歷影本乙份附卷可證（見本院卷
        第112 頁至113 頁），可認被告於93年5 月22日因傷急
        診，然所受唇部傷口非大，無以紗布包紮一節，應為實
        在，證人甲○○證述被告嘴部傷口有以紗布包紮等情，
        應屬誇大之詞，非能採為被告有利之證據。而被告雖於
        案發前日受有前開唇部傷勢，然與其是否於翌日可能搶
        奪等節無必然排除之關連；辯護人雖另以被害人乙○○
        指證有與搶奪之歹徒拉扯2 分鐘，而該歹徒之下巴、嘴
        巴無腫脹等情，主張被害人之指認與事實不合，然被告
        唇部傷勢腫脹情形為何，無可得知，且於翌日即本件案
        發時被告唇部是否有腫脹之情形，非無疑問，再以本件
        搶奪案發時間點為夜間20時30分，搶匪亦頭戴半罩安全
        帽，或有遮掩，被害人乙○○亦稱於夜間不敢百分之百
        之確認，然乙○○就指稱搶匪之身形、五官明顯等重要
        特徵自始一致，業如前述，不應以其未指出被告唇部腫
        脹之不確定事實，遽認其指認有明顯瑕疵，併此說明之
        。從而，被告上開所辯，應係卸責之詞，而其竊取辛○○之機車（即事實一），並搶奪乙○○皮包之犯行（即
        事實二），應可認定。
    (三)綜上所述，被告竊盜及搶奪之犯行，事證明確，本件應依
      法論科。
二、核被告事實一所為，係犯刑法第320 條第1 項之普通竊盜罪
    ；事實二所為，係犯刑法第325 條第1 項之普通搶奪罪。被
    告事實一之竊盜犯行與事實二之搶奪犯行之間，犯罪時間緊
    接，被告使用竊得之機車搶奪乙○○皮包後，旋將該機車棄
    置於高雄市小港區大坪頂附近，可推知被告竊取機車之目的
    並非單供日後代步之用，從客觀之事實或主觀之犯意觀察，
    其竊盜行為與搶奪之行為間，有不可分離之密切關係，應認
    有牽連犯之關係，是以被告所犯竊盜罪及搶奪罪間，有方法
    、目的之牽連關係，應從一重之搶奪罪論處。
三、爰審酌被告年輕力壯，竟不思以己力賺取金錢，而為本件竊
    盜、搶奪之犯行，且其趁弱勢女子不備之際，以飛車行搶之
    方式，搶奪他人財物，致影響被害人身心受創甚距，並嚴重
    影響社會治安，實不足取；另審酌其前未受有期徒刑以上刑
    之宣告，有臺灣高等法院被告前案紀錄表1 份在卷可考，素
    行尚可，犯後自始否認犯行，態度非佳等一切情狀，量處如
    主文所示之刑。
四、至檢察官移送併案審理部分（即94年度偵字第8285號、第16
    312 號），另以：(一)被告於94年4 月7 日16時50分，在高雄
    市小港區中船二巷12號，與吳堉豪（另提起公訴），共同基
    於搶奪之犯意聯絡，由己○○騎乘所有之車牌號碼ＹＤＩ—
    997 號重型機車搭載吳堉豪，趁戊○○不備之際，由吳堉豪
    出手搶奪其手提袋（內有鑰匙3 串、口罩1 只、轉帳收據及
    保險卡各1 張、手機1 支及現金1,600 元），得手後逃逸；
    (二)於94年7 月16日2 時20分許，被告騎乘自己所有之車牌號
    碼ＹＤＩ—997 號重型機車（車牌以飲料包裝紙黏貼覆蓋）
    ，前往高雄市○○區○○路62號「稻香小吃部」騎樓，趁丁○○不及防備之際，搶奪丁○○所有置放在餐桌上之皮包1
    個（內有1,000 元、信用卡、現金卡、機車行照、健保卡、
    掛號證各乙張），得手後，騎乘上開機車逃離現場，嗣於同
    日2 時30分許，在苓雅區○○路與輔仁路口為警查獲，並扣
    得前述搶得之皮包1 個（均發還丁○○領回），均認被告此
    部分亦涉犯刑法第325 條第1 項之搶奪罪嫌，與前開起訴並
    由本院論罪科刑之部分（指事實二搶奪犯行部分）有連續犯
    之裁判上一罪關係而移送併辦等語。然查：被告固承認併案
    部分搶奪之犯行，然就前開經本院論罪科刑之搶奪部分均自
    始否認，再以本案犯罪時間為93年5 月23日，併辦部分分別
    為94年4 月7 日、同年7 月16日，相隔達11月、1 年2 月，
    犯罪時間相距甚遠，併案部分之犯罪態樣或有共犯而與本案
    有其不同，是此併案部分自與本件犯罪事實之搶奪犯行，應
    無連續犯之裁判上一罪關係，即非起訴效力所及，本院無從
    併予審理，應退由檢察官另行依法偵辦。
據上論斷，應依刑事訴訟法第299 條第1 項前段，刑法第320 條
第1 項、第325 條第1 項、第55條，判決如主文。
中　　華　　民　　國　　94　　年　　9 　　月　　30　　日
                  刑事第六庭    審判長法　官  簡志瑩
                                      法  官  李  蓓
                                      法  官  楊佩蓉
以上正本證明與原本無異。
如不服本判決，應於收受送達後10日內向本院提出上訴書狀。
中　　華　　民　　國　　94　　年　　9 　　月　　30　　日
 　　　　　　　　　　　　　　　       書記官  翁淑珮
附錄本案論罪科刑法條全文：
刑法第320條第1項
意圖為自己或第三人不法之所有，而竊取他人之動產者，為竊盜
罪，處5 年以下有期徒刑、拘役或500 元以下罰金。
刑法第325條第1項
意圖為自己或第三人不法之所有，而搶奪他人之動產者，處6 月
以上5 年以下有期徒刑。
